【裁判字號】    98,易,2439
【裁判日期】    981231
【裁判案由】    詐欺
【裁判全文】
臺灣臺北地方法院刑事判決              98年度易字第2439號
公  訴  人  臺灣臺北地方法院檢察署檢察官
被      告  乙○○
上列被告因詐欺案件，經檢察官提起公訴（98年度偵字第10779
號），本院判決如下：
    主  文
乙○○意圖為自己不法之所有，以詐術使人將本人之物交付，累
犯，處有期徒刑伍月，如易科罰金，以新臺幣壹仟元折算壹日。
其餘被訴詐欺部分，無罪。
    事  實
一、乙○○曾因詐欺案件，經臺灣高雄地方法院93年度簡字第44
    16號刑事簡易判決判處有期徒刑5 月確定，甫於民國94年10
    月12日縮刑期滿執行完畢。詎乙○○猶未悔改，意圖為自己
    不法之所有，於97年11月30日中午12時10分許，在臺北市萬
    華區○○○路與武昌街2 段交岔路口，向甲○○佯稱可媒介
    女子性交易云云，要求甲○○交付提款卡，由伊代為提領性
    交易代價新臺幣（下同）3 千2 百元，致甲○○信以為真，
    與乙○○一同前往臺北市○○區○○街1 段86號之「城美飯
    店」等候性交易女子，並交付其所有之渣打商業銀行000000
    000000號帳戶之提款卡予乙○○且告知密碼，授權乙○○自
    行提款，乙○○即於同日中午12時35分許，前往臺北市○○
    區○○街1 段45號之簡易郵局自動櫃員機，持甲○○交付之
    提款卡提領3 萬4 千元後離去。嗣甲○○久候未見乙○○及
    性交易女子，去電渣打銀行詢問得知乙○○提領3 萬4 千元
    ，始知受騙，報警循線查悉上情。
二、案經被害人甲○○訴由臺北市政府警察局中正第一分局移請
    臺灣臺北地方法院檢察署檢察官偵查起訴。
    理  由
壹、證據能力之判斷
一、被告乙○○除認「丙○○」（詳後述無罪部分）所言不實外
    ，對於下列其他各項證據方法，均未爭執其證據能力，並同
    意作為證據（見本院卷第38頁反面至第39頁），本院審酌其
    作成時之情況，認為並無不適當之情事，均得作為證據，合
    先敘明。
二、按被告以外之人於審判中有所在不明而無法傳喚，其於檢察
    事務官、司法警察官或司法警察調查中所為之陳述，經證明
    具有可信之特別情況，且為證明犯罪事實之存否所必要者，
    得為證據，刑事訴訟法第159 條之3 第3 款定有明文。查「
    丙○○」經本院依其於警詢時所留地址傳喚，但因地址欠詳
    ，送達不到，而其所留身分證統一編號、行動電話門號均屬
    有誤，致無從聯繫「丙○○」。經本院送請內政部警政署刑
    事警察局輸入指紋電腦比對確認結果，未發現相符指紋（見
    本院卷第27頁），亦無從確認「丙○○」之真實身分。因此
    ，「丙○○」於本院審判中所在不明而無法傳喚，甚至無從
    查證其真實身分，其隱瞞身分指認被告是否別有目的，非無
    可疑，則其於警詢時指述被告詐欺取財之情節，實難遽認有
    何可信之特別情況，揆諸前揭法條規定，自應排除「丙○○
    」於警詢時陳述之證據能力，以維被告權益。
貳、有罪部分
一、認定事實所憑之證據及理由：
    訊據被告坦承向甲○○訛稱性交易而詐取其提款卡提領現金
    3 萬4 千元之犯行不諱（見偵查卷第71至72頁、本院卷第18
    頁反面、第39頁），核與被害人甲○○所述經過相符（見偵
    查卷第10至13頁），並有甲○○所有渣打商業銀行00000000
    0000號帳戶存摺內頁及中華郵政股份有限公司臺北郵局提供
    之自動櫃員機監視器錄影畫面翻拍照片4 張附卷可考（見偵
    查卷第15、56至59頁），足認被告使用甲○○提款卡提領3
    萬4 千元之事明確，是被告任意性之自白有前揭各項證據可
    佐，堪認與事實相符，可以採信。綜上，本案事證明確，被
    告詐取甲○○之提款卡及密碼進而提領款項之犯行，洵堪認
    定，應予依法論罪科刑。
二、論罪科刑之依據：
    核被告所為，係犯刑法第339 條第1 項詐欺取財罪。查被告
    曾因詐欺案件，經臺灣高雄地方法院93年度簡字第4416號刑
    事簡易判決判處有期徒刑5 月確定，甫於94年10月12日縮刑
    期滿執行完畢等情，有臺灣高等法院被告前案紀錄表在卷足
    徵（見本院卷第41至45頁），是被告於前次徒刑之執行完畢
    後，5 年以內故意再犯本案有期徒刑以上之罪，為累犯，應
    依法加重其刑。爰審酌：被告以媒介性交易為由，詐取甲○○之提款卡及密碼，並提款3 萬4 千元花用，致甲○○受有
    財產上損害，迄未償還甲○○，是被告犯罪手段、惡性、造
    成損害及犯罪後態度不佳；嗣經檢察官調取自動櫃員機監視
    器錄影畫面後，被告始坦白認罪等一切情狀，量處如主文所
    示之刑，並諭知易科罰金之折算標準，以示懲儆。
、無罪部分
一、公訴意旨另以：被告乙○○於98年3 月初某日下午2 時許，
    在臺北市○○區○○路1 段人行道上，向「丙○○」搭訕，
    佯稱可媒介性交易，代價為2 千元，惟須交付行動電話以確
    認渠非警員云云，致「丙○○」陷於錯誤，同意一同至臺北
    市中正區○○○路9 號之「力歐旅店」，並將SIM 卡取出後
    交付SONY ERICSSON 廠牌、A610i 型號之行動電話1 支予被
    告，嗣「丙○○」久候未見被告及性交易女子，始知受騙，
    又於98年4 月9 日上午10時6 分許，在臺北市○○路○ 段與
    武昌街口發現被告行蹤，乃報警前往查獲被告；因認被告另
    涉刑法第339 條第1 項之詐欺取財罪嫌。
二、按犯罪事實應依證據認定，無證據不得推定其犯罪事實，又
    不能證明被告犯罪者，應諭知無罪之判決，刑事訴訟法第15
    4 條、第301 條第1 項分別定有明文。又認定犯罪事實所憑
    之證據，雖不以直接證據為限，間接證據亦包括在內，然而
    無論直接證據或間接證據，其為訴訟上之證明，須於通常一
    般之人均不致有所懷疑，而得確信其為真實之程度者，始得
    據為有罪之認定，倘其證明尚未達到此一程度，而有合理之
    懷疑存在而無從使事實審法院得有罪之確信時，即應由法院
    為諭知被告無罪之判決，最高法院著有76年臺上字第4986號
    判例可資參照。
三、訊據被告雖不否認向「丙○○」誆稱可媒介性交易，但堅決
    否認拿取「丙○○」之行動電話，辯稱：伊係收取3 千2 百
    元，未拿取行動電話，後來叫不到小姐，伊回飯店要把錢還
    給「丙○○」，但他已經走了云云（見偵查卷第5 頁、第22
    至28頁、本院卷第18頁反面、第22頁反面）。而公訴意旨認
    為被告涉有前揭詐取行動電話之犯嫌，無非以「丙○○」之
    指述為其論據。
四、經查，「丙○○」固於警詢時指述被告犯罪經過如前揭公訴
    意旨所載（見偵查卷第8 至9 頁），惟經本院查詢「丙○○
    」於警詢時留存之身分證統一編號、地址、行動電話門號均
    有誤，致無從傳喚其人到庭（見本院卷第14頁），又送請內
    政部警政署刑事警察局輸入指紋電腦比對確認結果，亦無發
    現相符指紋（見本院卷第27頁），則「丙○○」其人之真實
    身分為何，其指述是否可信，實有合理可疑。至於被告雖曾
    陳稱向「丙○○」收取3 千2 百元等情，然於本院審判中翻
    異前供（見本院卷第39頁至反面）。按被告之自白，不得作
    為有罪判決之唯一證據，仍應調查其他必要之證據，以察其
    是否與事實相符，刑事訴訟法第156 條第2 項定有明文。是
    縱被告曾經自白向「丙○○」收取3 千2 百元，但此自白顯
    與「丙○○」於警詢時之指述不合，又除此自白外，查無其
    他證據足認被告向「丙○○」詐取3 千2 百元之事實，揆諸
    前揭法條規定，自難僅憑被告1 人之自白遽認被告有何詐取
    3 千2 百元之犯行。
五、此外，查無其他積極證據足資認定被告有何向「丙○○」詐
    欺取財之犯行，自不能證明被告犯罪，故就此部分犯嫌，應
    為無罪判決之諭知。
據上論斷，應依刑事訴訟法第299 條第1 項前段、第301 條第1
項，刑法第339 條第1 項、第47條第1 項、第41條第1 項前段，
刑法施行法第1 條之1 ，判決如主文。
本案經檢察官葉芳秀到庭執行職務。
中    華    民    國    98    年    12    月    31    日
                  刑事第六庭審判長  法  官  林孟皇
                                    法  官  雷淑雯
                                    法  官  林晏如
上正本與原本無異。
如不服本判決，應於判決送達後10日內向本院提出上訴狀（應抄
附繕本）。告訴人或被害人如對於本判決不服者，應具備理由請
求檢察官上訴，其上訴期間之計算係以檢察官收受判決正本之日
期為準。
                                    書記官  楊盈茹
中    華    民    國    98    年    12    月    31    日
附錄本案論罪科刑法條全文：
中華民國刑法第339條
意圖為自己或第三人不法之所有，以詐術使人將本人或第三人之
物交付者，處5 年以下有期徒刑、拘役或科或併科1 千元以下罰
金。
以前項方法得財產上不法之利益或使第三人得之者，亦同。
前2 項之未遂犯罰之。

司法院資訊處製作；財團法人民間司法改革基金會備份。
